臺灣桃園地方法院民事裁定
111年度消債更字第35號
聲  請  人  
即  債務人  趙聖武  
上列當事人因消費者債務清理事件聲請更生，本院裁定如下：
    主  文
債務人甲○○自民國一百一十一年五月三十日下午四時起開始更生
程序。
命司法事務官進行本件更生程序。
    理  由
一、按債務人不能清償債務或有不能清償之虞者，得依本條例所
    定更生或清算程序，清理其債務；債務人無擔保或無優先權
    之本金及利息債務總額未逾新臺幣（下同）1,200萬元者，
    於法院裁定開始清算程序或宣告破產前，得向法院聲請更生
    ，消費者債務清理條例（下稱消債條例）第3條、第42條第1
    項分別定有明文。次按法院開始更生程序之裁定，應載明其
    年、月、日、時，並即時發生效力；法院裁定開始更生或清
    算程序後，得命司法事務官進行更生或清算程序；必要時，
    得選任律師、會計師或其他適當之自然人或法人一人為監督
    人或管理人，消債條例第45條第1項、第16條第1項分別定有
    明文。
二、聲請意旨略以：聲請人即債務人甲○○前積欠金融機構債務無
    法清償，於民國110年11月10日聲請消費者債務清理法院前
    置調解，後因最大債權銀行遠東國際商業銀行股份有限公司
    （下稱遠東銀行）於調解期日未到庭以致調解不成立。又聲
    請人主張其無擔保或無優先權之債務總額為346萬元，未逾1
    ,200萬元，且未經法院裁定開始清算程序或宣告破產，爰聲
    請裁定准予更生等語。
三、經查：
  ㈠本條例所稱消費者，指5年內未從事營業活動或從事小規模營
    業活動之自然人；前項小規模營業指營業額平均每月20萬元
    以下者，消債條例第2條第1項、第2項定有明文。依聲請人
    勞工保險被保險人投保資料表及國稅局綜合所得稅各類所得
    資料清單（見本院110年度司消債調字第527號卷〈下稱調解
    卷〉第9頁正反面、18、19頁），可知聲請人於聲請更生前，
    均投保在民間公司，故認聲請人應無從事小額營業活動，自
    得依消債條例聲請更生，合先敘明。
  ㈡又聲請人以其有不能清償債務情事，前向本院聲請債務清理
    前置調解，經本院以110度司消債調字第527號調解事件受理
    在案，嗣本院司法事務官於111年1月13日諭知調解不成立等
    情，業經本院依職權調取上開調解案卷查明無訛，是聲請人
    確已依消債條例第151條第1項、第153之1第1項之規定，於
    聲請更生前聲請法院調解，本院自得斟酌該調解案卷中所提
    出之資料及調查之證據，再綜合聲請人目前全部收支及財產
    狀況，評估是否已達不能維持最低生活條件，而有「不能清
    償債務或有不能清償之虞」之情形。
四、本院司法事務官前於調解程序中，函詢全體債權人陳報債權
    及提供聲請人還款方案結果，最大債權銀行即遠東銀行彙整
    全體金融機構債權合計720萬2,787元，並提供以債權金額20
    9萬9,957元為計算，分180期、零利率，每期清償1萬1,667
    元之還款方案（見調解卷第60至62頁），另萬榮行銷股份有
    限公司陳報其債權總額為107萬5,149元（見調解卷第43頁）
    ，元大國際資產管理股份有限公司陳報其債權總額為172萬2
    ,957元（見調解卷第49、52頁），上開已陳報金融機構及資
    產管理公司合計債權金額為1,000萬839元。
五、本件依聲請人所提出財產及收入狀況說明書、全國財產稅總
    歸戶財產查詢清單（見調解卷第5、17頁），顯示聲請人名
    下並無財產。另收入來源部分，聲請人稱前所任職之中環股
    份有限公司因營運不佳關廠，之後因負債尋覓工作不易，不
    得已在工地從事臨時工維生，每月薪資約2萬4,000元至2萬6
    ,000元等語，並據提出108 及109 年度綜合所得稅各類所得
    資料清單、勞工保險被保險人投保資料表等件附卷可參（見
    調解卷第9頁正反面、18、19頁）。依聲請人勞工保險被保
    險人投保資料表所示，聲請人於104年7月31日由中環股份有
    限公司退保後，至105年3月1日始因參加勞動部職業訓練而
    再投保為期3月餘，之後僅於107年10月間曾由友益興有限公
    司以投保薪資2萬2,000元投保勞工保險，之後均未投保勞工
    保險（見調解卷第9頁反面），故本院認聲請人上開主張尚
    屬可採，是認應以聲請人上開收入之中數即每月2萬5,000元
    為聲請人聲請更生後每月可處分之所得收入計算。
六、另按債務人必要生活費用，以最近一年衛生福利部或直轄市
    政府所公告當地區每人每月最低生活費1.2倍定之；受扶養
    者之必要生活費用，準用第一項規定計算基準數額，並依債
    務人依法應負擔扶養義務之比例認定之；前二項情形，債務
    人釋明更生期間無須負擔必要生活費用一部或全部者，於該
    範圍內，不受最低數額限制；債務人證明確有必要支出者，
    不受最高數額及應負擔比例之限制，消債條例第64條之2定
    有明文。聲請人主張其個人每月必要生活支出費用以衛生福
    利部或直轄市政府所公告之每人每月最低生活費之1.2倍計
    算，另有2名未成年子女扶養費5,000元（見調解卷第5頁）
    。聲請人個人每月必要生活費用支出部分，經核符消債條例
    第64條之2第1項規定，是聲請人上開主張，應為可採。又未
    成年子女扶養費部分，本院衡以一般情形，未成年人日常生
    活較為單純，其支出應較成年人為低，且多依附父母生活，
    爰依上開111年度桃園市每人每月最低生活費1.2倍之7成為
    標準計算其每名扶養費為1萬2,836元（計算式：1萬8,337元
    ×70％＝1萬2,836元，元以下四捨五入，以下均同），再與其
    他扶養義務人即子女之母親平均分攤後，其2名子女扶養費
    之數額為1萬2,836元（計算式：1萬2,836元×2人÷2＝1萬2,83
    6元），是聲請人主張子女扶養費5,000元部分，應屬可採，
    故認聲請人每月必要支出費用為2萬3,337元（計算式：1萬8
    ,337元＋5,000元＝2萬3,337元）。
七、從而，聲請人以上開收入扣除必要支出後，每月應有餘額1,
    663元（計算式：2萬5,000元－2萬3,337元＝1,663元），顯不
    足以負擔上開遠東銀行所提供分180期、零利率，每期1萬1,
    667元之分期還款方案，且以其每月可處分餘額情形，欲償
    還上開金融機構及資產管理公司債權金額1,000萬839元，尚
    需499年（10,000,839元÷1,663元÷12月）之久，且其利息或
    違約金仍在增加中，堪認聲請人客觀上經濟狀況已有不能清
    償債務之情形，而有藉助更生制度調整其與債權人間之權利
    義務關係而重建其經濟生活之必要。
八、綜上所述，聲請人係消費者，已達不能清償債務之程度，經
    消費者債務清理調解不成立，而查無消債條例第6條第3 項
    、第8條或第46條各款所定應駁回更生聲請之事由，則其聲
    請，應屬有據，爰裁定准許，並依同條例第16條第1項規定
    ，命司法事務官進行更生程序如主文。
九、本院裁定准許開始更生程序，俾使聲請人得以重建經濟生活
    ，惟本裁定不生使債務消滅之效力，須聲請人於更生程序中
    與債權人協定更生方案，並持續履行完畢後，始能依消債條
    例第73條之規定使全部債務均視為消滅，附此敘明。
中　　華　　民　　國　　111 　年　　5 　　月　　30　　日
              民事第二庭    法　官　李麗珍
正本係照原本作成。　　　　　　　
本裁定不得抗告。
本裁定業於111年5月30日下午4時公告。
中　　華　　民　　國　　111 　年　　5 　　月　　30　　日
                            書記官  謝伊婕